【裁判字號】    95,交聲,1061
【裁判日期】    950828
【裁判案由】    交管條例聲異
【裁判全文】
臺灣板橋地方法院交通事件裁定        95年度交聲字第1061號
原處分機關  交通部公路總局臺北區監理所
異  議  人
即受處分人  甲○○
上列異議人即受處分人因違反道路交通管理處罰條例案件，對於
交通部公路總局臺北區監理所於民國95年5 月10日所為之裁決處
分（原處分案號：北監自裁字裁40-CG0000000號）聲明異議，本
院裁定如下：
    主  文
原處分撤銷。
甲○○不罰。
    理  由
一、本件異議意旨略以：異議人即受處分人甲○○所有車號AE-5
    168 號自用小客車，於民國（下同）92年3 月6 日凌晨0 時
    26分許，行經臺北縣八里鄉○○路與龜馬山路口，因「限速
    50公里，經測速時速75公里，超速25公里，滿20公里」之違
    規行為，為警掣單逕行舉發。惟上開車號AE-5168 號之自用
    小客車雖登記為伊所有，惟該車自購買之日起即均由胞兄黃
    志成使用，且臺北市政府警察局松山分局於92年間曾搜索上
    開自用小客車，當時駕駛人是黃志成，因在該車上有搜到毒
    品，經警方通知伊到場說明，並於該筆錄中說明該車係登記
    在伊名下，可是該車一直都是黃志成在使用，伊收到本件裁
    決書才知道黃志成沒有繳納罰鍰。且伊雖因搬家而變更地址
    ，但均有辦理戶口遷移，監理機關依舊址送達罰單，以致異
    議人未能收受送達，無法於違規通知單應到案日期前申訴，
    不能要求異議人因此承擔不利裁罰，為此不服，爰依法聲明
    異議，請求撤銷原處分等語。
二、按本條例關於車輛所有人之處罰，如應歸責車輛駕駛人者，
    處罰車輛駕駛人，道路交通管理處罰條例第85條第2 項定有
    明文。另逕行舉發違反道路交通管理事件，經汽車所有人依
    通知單之應到案日期前到案，並告知違規駕駛人姓名、身分
    證統一編號及住址者，處罰機關應即另行通知違規駕駛人到
    案依法處理；逾應到案日期，處罰機關應依本條例第85條第
    第3 項規定處罰該汽車所有人。而逕行舉發，應按已查明之
    資料填註車牌號碼、車輛種類、車主姓名或名稱及地址，並
    於通知單上方空白處加註逕行舉發之文字後，由舉發機關送
    達被通知人。違反道路交通管理事件統一裁罰標準及處理細
    則第11條第1 項第3 款、第24條分別定有明文；易言之，舉
    發機關就交通違規事件逕行舉發，應將通知聯由舉發機關送
    達被通知人，始完成舉發程序，原處分機關始得據以為裁決
    處分。
三、經查：異議人所有之車號AE-5168 號自用小客車於92年3 月
    6 日，行經臺北縣八里鄉○○路與龜馬山路口時，因「限速
    50公里，經測速時速75公里，超速25公里，滿20公里」之違
    規行為，為警掣單逕行舉發等情，固為異議人甲○○所不爭
    執，並有臺北縣政府警察局北縣警交字第CG0000000 號舉發
    違反道路交通管理事件通知單影本1 紙在卷可稽，惟該車當
    時係由證人即異議人之胞兄黃志成所使用之情，亦據證人黃
    志成於本院調查時到庭結證稱：車號AE-5168 號的自用小客
    車所有人是甲○○，但大部分是伊在使用。八里鄉那張是伊
    駕駛的，但是伊沒有收到違規通知單。當時買這台自用小客
    車時，因為我的貸款信用不好，所以才登記伊弟弟甲○○的
    名義買車等語甚明（詳參本院95年度交聲字第1060號卷宗第
    31、32頁之95年8 月16日訊問筆錄），足徵本件異議人辯稱
    上開自用小客車於前揭違規時、地係由證人黃志成使用等語
    ，洵屬非虛，依前開說明，受舉發之違規行為自屬應歸責於
    證人黃志成。而異議人既認本件受舉發之違規行為應歸責證
    人黃志成，自應於舉發違反道路交通管理事件通知單應到案
    日期前，檢附相關證據及應歸責人相關證明文件，向處罰機
    關告知應歸責人，再由處罰機關另行通知應歸責人到案依法
    處理。惟經本院依職權向舉發機關查詢該舉發通知單送達異
    議人之情形，固經舉發機關提出大宗掛號函件聯，其上記載
    舉發機關曾於92年5 月23日以第385300號大宗掛號函件辦理
    寄存送達於臺北縣板橋大觀路郵局，此有臺北縣政府警察局
    95年8 月9 日北縣警交字第0950107242號函及該函所檢附之
    郵局大宗掛號函件存根及送達證書影本各1 件附於同上卷宗
    第27、28頁可參。然查，異議人於86年1 月10日前，居住在
    臺北縣板橋市○○○街80巷7 弄10號之2 ，又於86年1 月10
    日起至90年6 月18日止，搬至臺北縣三峽鎮○○路25號3 樓
    ，復於90年6 月19日起至92年10月8 日止，居住於臺北縣板
    橋市○○○街100 巷28之2 號，迄92年10月8 日起始遷到臺
    北縣樹林市鎮○街425 巷29號13樓現住所居住，此有異議人
    遷徙紀錄資料查詢結果3 紙、個人基本資料查詢結果1 紙附
    於同上卷宗第16至19頁可證，足徵異議人變更地址後，業已
    依行政流程向戶政機關辦理戶籍變更，並無不予陳報之情事
    ，原舉發機關既未查詢異議人正確住居所，即以「招領逾期
    遭郵局退回」為由，逕對異議人為寄存送達，其送達程序於
    法即有未合，尚難據此認定本件舉發通知單已合法送達於異
    議人。再者，本件交通違規行為既應歸責於駕駛人黃志成，
    且原處分機關或舉發機關就本件舉發通知單亦無法證明已合
    法送達異議人，自難苛求異議人於該舉發通知單上所載到案
    日期前向監理機關告知違規駕駛人之姓名資料，則原處分機
    關遽予裁罰汽車所有人即異議人，即屬無據。
四、綜上，本件交通違規應歸責於駕駛人黃志成，且無證據證明
    舉發通知單已合法送達於異議人，該舉發程序自難認已完成
    ，原處分機關誤認上開舉發通知單已合法送達異議人，並以
    異議人逾應到案日期，遽予裁罰汽車所有人即異議人，自有
    未洽。是本件聲明異議為有理由，爰將原處分撤銷，並諭知
    異議人不罰。
據上論斷，應依道路交通案件處理辦法第20條前段，裁定如主文
。
中    華    民    國    95    年    8     月    28    日
                        交通法庭法  官  陳靜茹
以上正本證明與原本無異。
如不服本裁定，應於裁定送達後5 日內向本院提出抗告狀。
                                書記官  許志豪
中    華    民    國    95    年    8     月    28    日


司法院資訊處製作；財團法人民間司法改革基金會備份。
